臺灣高等法院臺中分院刑事裁定　　　　　　　　　　九十三年度交抗字第七三七號
　　抗　告　人
　　即受處分人　甲○○
右列抗告人因聲明異議案件，不服臺灣彰化地方法院中華民國九十三年十月二十七日
裁定（九十三年度交聲字第五九九號）提起抗告，本院裁定如左：
    主      文
原裁定撤銷，發回臺灣彰化地方法院。
    理      由
一、聲明異議意旨略以：「抗告之聲明：原裁定准予駁回，收繳之罰鍰六萬元應予退
    還。抗告之理由：一、查抗告人於民國九十三年八月二十四日，因路邊停車被警
    查獲，未帶駕照及駕照逾期，被國道公路警察局開立違規罰單，而罰單左上端註
    明『至郵局自動繳納罰鍰者，為配合電腦作業於填單日期五日後至郵局辦理。』
    ，而抗告人未及於上開期日至郵局辦理繳納，更於同年八月二十七日，又因同樣
    違規再度被查獲，並被開立違規罰單，惟查：（一）抗告人於九十三年九月二十
    七日被查獲時，並未逾九月二十四日罰單規定之『五日後至郵局辦理』之期限，
    警方依規定，應不得再開立罰單。亦即警方僅得罰鍰新台幣四千八百元，而不得
    再處罰六萬元之罰鍰。（二）又查抗告人於同年九月六日繳納前項罰款後，嗣於
    九月十五日書具『交通違規陳述單及查詢單』向臺中區監理所彰化監理站申訴退
    還所繳陸萬元，而監理站經裁決若不服處罰者，於接到裁決書之翌日起二十日內
    提出聲明異議。（三）末查抗告人於九十三年十月一日收到裁決書，而異議人如
    於九十三年十月十五日具狀經由交通部公路總局臺中區監理所彰化監理站聲明異
    議，則異議人聲明異議應未逾裁決書規定之二十日聲明異議期限。二、按道路交
    通處罰條例第八十七條規定：『受處分人，不服第八條主管機關所為之處罰，得
    於裁決書翌日起二十日內，向管轄地方法院聲明異議。』，查本件受處分人即異
    議人向監理站提出申訴，收到裁決書後未逾二十日向  鈞院提出聲明異議。綜上
    所述，顯示原裁定，認事用法，殊有違誤，為此狀請  鈞院鑒核，賜准裁定如抗
    告之聲明，以維權益，實為德便。」請求撤銷原裁定。
二、原處分機關處分意旨略以：「一、按違反道路交通管理事件，行為人認為舉發之
    事實與違規情形相符者，得於接獲通知單後，親自或委託他人持該通知單，不經
    裁決向指定之處所，逕依裁罰基準執行並繳納罰鍰結案；依本細則第四十八條第
    一項辦理經繳納罰鍰結案後逾二十日不得再提出異議，違反道路交通管理事件統
    一裁罰基準及處理細則第四十八條第一項、第五十八條第二項分別定有明文。末
    按交通法庭認聲明異議不合法律上之程式或其異議權已經喪失者，應以裁定駁回
    之，但其不合法律上之程式可補正者，應先訂期命為補正，逾期不補正者，即予
    駁回，道路交通案件處理辦法第十八條亦定有明文。二、本件受處分人即異議人
    甲○○已於九十三年九月八日，逕依裁罰基準執行並繳納罰鍰新台幣六萬元結案
    ，有上開裁決書在卷可稽，而異議人係於九十三年十月十五日始具狀經由交通部
    公路總局臺中區監理所彰化監理站向本院聲明異議，於九十三年十月二十一日繫
    屬本院，此有異議人刑事交通聲明異議狀及本院收狀章可稽，是以，異議人聲明
    異議顯已逾繳納罰鍰結案後二十日之期限，於法自有所不合，且無從命補正，其
    異議顯不合法律上之程式，自應予駁回。」
三、按違反道路交通管理事件統一裁罰基準及處理細則第四十八條第一項及第五十八
    條第二項分別規定：「違反道路交通管理事件，行為人認為舉發之事實與違規情
    形相符者，得於接獲通知單後，親自或委託他人持該通知單，不經裁決向指定之
    處所，逕依裁罰基準執行並繳納罰鍰結案。」、「依本細則第四十八條第一項辦
    理經繳納罰鍰結案後逾二十日不得再提出異議。」；又道路交通案件處理辦法第
    十八條規定：「交通法庭認聲明異議不合法律上之程式或其異議權已經喪失者，
    應以裁定駁回之，但其不合法律上之程式可補正者，應先定期命為補正，逾期不
    補正者，即予駁回。」。經查：本件抗告人即受處分人甲○○於九十三年八月二
    十七日十四時三十分，在臺九線一一九‧九公里處，駕駛松鋒交通有限公司所有
    之車號８Ｋ－５９０號營業一般大貨車，因違反道路交通管理處罰條例第二十一
    條之一第一項第一款規定，經宜蘭縣警察局於九十三年八月二十七日以宜縣交字
    第Ｑ00000000號舉發違反道路交通管理事件通知單舉發（詳見臺灣彰化
    地方法院九十三年度交聲字第五九九號卷第八頁）後，抗告人未經裁決，即於九
    十三年九月八日自動辦理繳納罰鍰新臺幣六萬元結案，有交通部公路總局臺中區
    監理所彰化監理站違反道路交通事件裁決書彰監五字第裁６４－Ｑ000000
    00號裁決書及九十三年十一月十一日中監彰字第０９３００２８１１６號交通
    部公路總局臺中區監理所彰化監理站函各一份附卷為憑（詳見臺灣彰化地方法院
    九十三年度交聲字第五九九號卷第六頁、第十六頁），抗告人嗣於九十三年九月
    十七日以「交通違規陳述單及查詢單」陳述不服本件之舉發內容（詳見臺灣彰化
    地方法院九十三年度交聲字第五九九號卷第十頁），該陳述單雖未表明為異議狀
    ，然由其陳述之內容觀之，顯係對於舉發違規事實提出異議，足認抗告人被舉發
    後已提出異議且未逾二十日之期限；又交通部公路總局臺中區監理所彰化監理站
    於抗告人繳納罰鍰後始開立裁決書，該裁決書附記第一項復記載『受處分人不服
    處罰者，得於接到裁決書之翌日起二十日內，以司法狀紙提出聲明異議，載明裁
    決日期、字號及理由、交由本（彰化監理站）所轉送管轄地方法院』，抗告人於
    九十三年十月二日收受裁決書，有中華民國郵政掛號郵件收件回執上之投遞後郵
    戳附卷為憑（詳見臺灣彰化地方法院九十三年度交聲字第五九九號卷第七頁），
    並隨即於九十三年十月十五日依道路交通管理處罰條例第八十七條第一項規定，
    向彰化監理所提出聲明異議狀，並由臺灣彰化地方法院於九十三年十月二十一日
    收受該異議狀，是其提出異議並未逾前開條例所指二十日之期間，原裁定以其已
    逾二十日不得再提出異議以及異議權已喪失為由，駁回抗告人之異議，容有可議
    。抗告意旨以此指摘原審裁定不當，即有理由，為期翔實並昭折服，應由本院將
    原裁定撤銷，發回原審法院更為妥適之處理。
四、據上論斷，應依道路交通案件處理辦法第二十六條、道路交通管理處罰條例第八
    十九條、刑事訴訟法第四百十三條前段，裁定如主文。
中      華      民      國      九十三  年      十二    月      八      日
                                臺灣高等法院臺中分院刑事第三庭
                                      審判長法　官　江　錫　麟
                                            法  官  林  欽  章
                                            法　官　胡　忠　文
右正本證明與原本無異。
不得再抗告。
                                            書記官  許  美  惠
中      華      民      國      九十三  年      十二    月      九      日
                                                      Ａ
